臺灣板橋地方法院民事判決　　　　　　　 94年度訴字第461號
原　　　告　財團法人汽車交通事故特別補償基金
法定代理人　乙○○
訴訟代理人　甲○○
被　　　告　丙○○
訴訟代理人　許朝財律師
複　代理人　簡長輝律師
上列當事人間請求侵權行為損害賠償事件，經本院於民國94年6
月14日言詞辯論終結，判決如下：
    主  文
被告應給付原告新台幣壹佰肆拾萬元，及自民國九十四年四月三
日起至清償日止，按年息百分之五計算之利息。
訴訟費用由被告負擔。
    事實及理由
一、原告起訴主張：被告於民國93年9 越25日上午10時30分許，
    騎乘ＦＺＤ－331 號牌機車行經臺北縣樹林市鎮○街○○○
    街口，因未注意車前狀況，而撞及行人廖趙素芳，致其因而
    死亡，而肇事車輛並未投保強制汽車責任險，原告乃依強制
    汽車責任保險法第38條第1 項第2 款規定，受廖趙素芳之繼
    承人請求，而補償新台幣（下同）140 萬元，因被告所有之
    上述機車並未依同法第4 條規定投保汽車責任保險，故依同
    法第39條第2 項規定，原告自得於前開補償範圍內，直接向
    加害人即被告求償140 萬元。並聲明：求為判決如主文所示
    。被告則辯以：原告主張被告就車禍之發生有過失，原告應
    舉證被告確有過失，而被告於本件車禍之發生，能注意之程
    度，應以一般人所能注意為標準，即僅應就有重大過失之情
    形始負損害賠償責任，依本件車禍發生之事實經過為被告行
    駛機車於車道上時，被害人正站於車道之雙黃線上，因該車
    道上車輛眾多，被害人為閃避車輛而往後倒退，致撞及被告
    之機車後方而發生本件車禍，被告就車禍之發生並無違反注
    意義務之情形存在，按一般人行駛車輛所能注意者，必係遵
    守交通安全規則，並認為其他車輛與行人亦必遵守交通安全
    規則，被告於本件車禍之發生是否能注意，應係以一般行為
    人是否可預見損害之發生，是否可避免損害之發生，為判斷
    能否注意之標準，惟查本件車禍之發生係受害人未遵守交通
    安全規則而行走並站立於車道中間之雙黃線上並因閃避車輛
    而突然倒退而撞及被告之車輛一般人處於與被告相同之情形
    下實均無法預見損害之發生更難以避免損害之發生被告就本
    件車禍之發生自屬無過失等語，資為抗辯，並聲明：駁回原
    告之訴。
二、查被告於民國93年9 月25日上午10時30分許，騎乘ＦＺＤ－
    331 號牌機車行經臺北縣樹林市鎮○街○○○街口，因未注
    意車前狀況，而撞及行人廖趙素芳，致其於9 同年月29日仍
    因腦幹衰竭併敗血症休克而死亡等情，業經原告提出相驗屍
    體證明書、道路交通事故證明書各一份為證，並經本院依職
    權調取臺灣板橋地方法院檢察署93年度偵字第15633 號起訴
    書一份查閱無誤。則被告因未注意車前狀況，致被害人廖趙
    素芳死亡，其過失行為與被害人之死亡，自有因果關係至為
    明灼。
三、被告對本件肇事有過失責任，致被害人死亡，依民法第191
    之2 規定，被告應負侵權行為之損害賠償責任。又原告主張
    ：前揭車禍事故之車輛，所有人並未依強制汽車責任保險法
    第4 條規定投保強制汽車責任保險，而被害人之繼承人業依
    同法第38條第1 項第2 款之規定，向原告請求補償並受領
    140 萬元，依同法第39條之規定，原告即得直接向加害人即
    被告求償上開補償金額等情，業據其提出汽車交通事故特別
    補償基金補償理算書、收據暨行使代位權告知書、和解書各
    一份為證，則原告既已發函通知被告其有依法支付補償金之
    情，並於93年10月27日支付補償金，被告且於94年1 月18日
    與被害人之家屬達成和解，是原告已經依法取得債權移轉之
    代位權，其自得據向被告請求上述款項。
四、從而，原告依強制汽車責任保險法第39條之規定，原告即得
    直接向加害人即被告求償上開補償金額140 及自起訴狀繕本
    送達翌日即94年4 月3 日起至清償日止，按年息百分之五計
    算之利息，為有理由，應予准許。
五、結論：本件原告之訴，為有理由，並依民事訴訟法第78條，
    判決如主文。
中　　華　　民　　國　　94　　年　　6 　　月　　30　　日
                  民事第三庭    法　官　邱靜琪
以上正本係照原本作成
如對本判決上訴，須於判決送達後20日內向本院提出上訴狀
中　　華　　民　　國　　94　　年　　6 　　月　　30　　日
                                書記官　白俊傑
